臺灣桃園地方法院民事簡易判決　　 110年度桃保險簡字第16號
　
原　　　告　臺灣產物保險股份有限公司新竹分公司

法定代理人　邱琦翔　
訴訟代理人　呂定曄　
　　　　　　巫光璿　
被　　　告　陳韋閎　
法定代理人　江玉琴　
　　　　　　陳文正　
　
上列當事人間請求損害賠償事件，本院於民國110 年9 月23日言
詞辯論終結，判決如下：
    主    文
被告應給付原告新臺幣玖萬肆仟肆佰參拾貳元，及自民國一百一
十年二月十八日起至清償日止，按週年利率百分之五計算之利息
。
訴訟費用（除減縮部分外）由被告負擔。
本判決得假執行。
    事實及理由
壹、程序方面：
    按「訴狀送達後，原告不得將原訴變更或追加他訴。但有下
    列各款情形之一者，不在此限：……⒊擴張或減縮應受判決
    事項之聲明者」，民事訴訟法第255 條第1 項第3 款定有明
    文。本件原告原起訴請求：「被告應給付原告新臺幣（下同
    ）208,876 元，及自起訴狀繕本送達翌日起至清償日止，按
    週年利率5%計算之利息。」，嗣於民國110 年9 月23日變更
    聲明為：「被告應給付原告94,432元，及自起訴狀繕本送達
    翌日起至清償日止，按週年利率5%計算之利息。」（見本院
    卷第44頁），核原告所為係減縮應受判決事項之聲明，依上
    揭規定，應予准許。
貳、實體方面：
一、原告主張：被告於108 年6 月8 日下午14時48分，無照騎乘
    車牌號碼000-0000號普通重型機車，沿桃園市桃園區中埔一
    街往南平路方向行駛，因未保持安全距離，而撞擊原告承保
    車體損失險、訴外人張城銘駕駛之車牌號碼000-0000號自用
    小客車（下稱系爭車輛），致系爭車輛受損，原告依約賠付
    車體修復費用208,876 元，扣除系爭車輛合理零件折舊額，
    則原告得代位對被告請求之金額為94,432元，爰依保險代位
    及侵權行為之法律關係，請求被告賠償損害等語。並聲明：
    被告應給付原告94,432元，及自起訴狀繕本送達翌日起至清
    償日止，按週年利率5%計算之利息。
二、被告則以：系爭車輛違法跨越雙黃線行駛，但是鑑定委員會
    沒有採納，且系爭車輛要右轉應該要禮讓被告直行車，但系
    爭車輛於警訊時稱未看到被告，認為承保車輛有過失等語，
    資為抗辯。並聲明：原告之訴駁回。
三、本件原告主張：被告於上開時地騎乘車輛與系爭車輛發生碰
    撞，致系爭機車受損等情，業據原告提出系爭車輛行車執照
    、車損照片、汽（機）車保險理賠申請書、桃園市政府警察
    局道路交通事故當事人登記聯單及現場圖等為證，並據本院
    依職權向桃園市政府警察局桃園分局調閱本件道路交通事故
    現場圖、道路交通事故調查報告表㈠㈡、談話紀錄表及現場
    照片等資料，經核與原告所述相符，且為被告所不爭執，堪
    信為真實。
四、原告再主張：被告應就本件事故，負侵權行為損害賠償責任
    ，並應賠償原告94,432元乙節，則為被告所否認，並以前詞
    置辯。經查：
  ㈠按「汽車駕駛執照為駕駛汽車之許可憑證，由駕駛人向公路
    監理機關申請登記，考驗及格後發給之。汽車駕駛人經考驗
    及格，未領取駕駛執照前，不得駕駛汽車。」，「汽車行駛
    時，駕駛人應注意車前狀況及兩車並行之間隔，並隨時採取
    必要之安全措施，不得在道路上蛇行，或以其他危險方式駕
    車。」，「汽車超車時，應依下列規定：……⒌前行車減速
    靠邊或以手勢或亮右方向燈表示允讓後，後行車始得超越。
    超越時應顯示左方向燈並於前車左側保持半公尺以上之間隔
    超過，行至安全距離後，再顯示右方向燈駛入原行路線。」
    ，道路交通安全規則第50條第1 項、第94條第3 項、第101
    條第1 項第5 款分別定有明文。次按因故意或過失，不法侵
    害他人之權利者，負損害賠償責任；汽車、機車或其他非依
    軌道行駛之動力車輛，在使用中加損害於他人者，駕駛人應
    賠償因此所生之損害，民法第184 條第1 項前段、第191 條
    之2 前段亦有明文。另按被保險人因保險人應負保險責任之
    損失發生，而對於第三人有損失賠償請求權者，保險人得於
    給付賠償金額後，代位行使被保險人對於第三人之請求權。
    但其請求之金額，以不逾賠償金額為限，保險法第53條第1
    項亦有規定。
  ㈡本件事故發生時為晴天，日間自然光線、柏油路面、乾燥無
    缺陷、無障礙物等情，有道路交通事故調查報告表㈠及現場
    照片附卷可稽，足見依事故發生時現場狀況及客觀條件，被
    告並無不能注意之情事。而經本院依職權查詢被告初領駕照
    日為110 年7 月30日，有證號查詢汽車駕駛人資料1 紙在卷
    可稽，是被告於事故發生之時即110 年6 月8 日尚未取得駕
    駛執照，事故發生時確屬無照駕駛，洵堪認定。再據被告於
    警詢時自承：「我當時直行中埔一街，因為我前方有一台車
    停路邊，我向左繞過他後，我有看到張城銘車要右轉，當時
    張城銘在我左側，我以為張城銘之車輛會讓伊先直行。」等
    語（見本院卷第31頁），是被告騎車行經事故地點，欲超越
    前方系爭車輛時應顯示左方向燈並於前車左側保持半公尺以
    上之間隔超過，行至安全距離後，再顯示右方向燈駛入原行
    路線，然被告騎車未保持半公尺以上間隔，且自前車即系爭
    車輛右側超越，致與系爭車輛發生碰撞，堪認被告就本件事
    故之發生，確有過失。至被告雖以前詞置辯云云，惟經本院
    當庭勘驗系爭車輛行車紀錄器錄影畫面結果，可知張城銘於
    駕駛系爭車輛靠近中埔一街88巷口前，即聽聞已開啟方向燈
    號聲音以警示後方來車，而系爭車輛雖有跨越雙黃線行駛之
    行為，然係為閃避訴外人駕駛之停放路邊車號ALH-2589號自
    用小客車，與本件交通事故之發生無相當因果關係，況系爭
    車輛雖跨越雙黃線行駛，然既屬前車，被告仍應注意車前狀
    況，採取必要之安全措施。佐以桃園市政府車輛行車事故鑑
    定會意見：「陳韋閎無照駕駛普通重型機車行經無號誌丁字
    岔路口，未與前車保持半公尺以上間隔自右側超越，為肇事
    原因；張城銘駕駛自用小客車與鄭玄洋駕駛自用小客車無肇
    事因素。車號ALH-2589號駕駛在路口10公尺內設有禁止臨時
    停車處所占用部分車道停車，有違規定。」，經覆議後，桃
    園市車輛行車事故鑑定覆議委員審查結論為「陳韋閎無照駕
    駛普通重型機車，未與前車保持半公尺以上間隔自右側超越
    ，為肇事原因；張城銘駕駛自用小客車、鄭玄洋駕駛自用小
    客車與楊旭烜駕駛自用小客車無肇事因素。惟楊旭烜在路口
    10公尺內設有禁止臨時停車處占用部分車道停車，有違規定
    。」等情，有桃園市政府車輛行車事故鑑定會桃市鑑000000
    0 案鑑定意見書、桃園市政府交通局109 年4 月10日桃交運
    字第1090015439號函各1 份在卷可佐（見本院卷第76至80頁
    ），亦同本院認定。準此，原告本於侵權行為及保險代位之
    法律關係，請求被告賠償損害，自屬有據。
  ㈢復按物被毀損時，被害人除得依民法第196 條請求賠償外，
    並不排除民法第213 條至第215 條之適用。依民法第196 條
    請求賠償物被毀損所減少之價額，得以修復費用為估定之標
    準，但以必要者為限（例如：修理材料以新品換舊品，應予
    折舊）。查系爭車輛修復費用為205,876 元（工資76,436元
    、零件129,440 元），有大桐汽車股份有限公司出具之估價
    單與統一發票在卷可稽（見本院卷第11至13頁），而該修復
    費用中零件部分既係以新品更換舊品，則應扣除折舊後計算
    其損害。復依行政院財政部發布之「固定資產耐用年數表」
    規定，汽車如非屬運輸業用客車、貨車，其耐用年數為5 年
    ，並依同部訂定之「固定資產折舊率表」規定，耐用年數5
    年依定率遞減法之折舊率為千分之369 ，其最後1 年之折舊
    額，加歷年折舊累計額，其總和不得超過該資產成本原額10
    分之9 。查系爭車輛係於104 年3 月出廠，有系爭車輛行車
    執照1 紙在卷為憑（見本院卷第8 頁），至本件事故發生之
    108 年6 月8 日，系爭車輛之實際使用年數為4 年4 個月，
    故原告就零件部分得請求之金額應以17,996元為限（計算式
    如附表），加計工資76,436元，共計94,432元，即原告得請
    求之修復費用。
五、綜上所述，原告依保險代位及侵權行為之法律關係，請求被
    告給付94,432元，及自起訴狀繕本（見本院卷第45、46頁）
    之翌日即110 年2 月18日起至清償日止，按週年利率5%計算
    之利息，為有理由，應予准許。
六、本件係就民事訴訟法第427 條第1 項適用簡易程序所為被告
    敗訴之判決，爰依同法第389 條第1 項第3 款之規定，依職
    權宣告假執行。
七、本件事證已臻明確，兩造其餘主張陳述、攻擊防禦方法及證
    據，經斟酌後核與判決結果無影響，爰不一一論述，附此敘
    明。
八、訴訟費用負擔之依據：民事訴訟法第78條。
　
中    華    民    國   110    年    10    月     7    日
                  桃園簡易庭  法  官  汪智陽
以上正本係照原本作成。
如不服本判決，應於送達後20日內，向本院提出上訴狀並表明上
訴理由，如於本判決宣示後送達前提起上訴者，應於判決送達後
20日內補提上訴理由書（須附繕本）。
如委任律師提起上訴者，應一併繳納上訴審裁判費。
中    華    民    國   110    年    10    月     7    日
                              書記官  陳家蓁
┌───────────────────────────┐
│附表：                        110 年度桃保險簡字第16號│
├─┬─────────────┬───────┬───┤
│年│ 折        舊         額  │ 折  舊  後   │ 餘額 │
│  ├─────────┬───┼───────┼───┤
│數│ 計  算  方  式   │金額  │  計算方式    │ 金額 │
├─┼─────────┼───┼───────┼───┤
│01│129,440x0.369     │47,763│129,440-47,763│81,677│
├─┼─────────┼───┼───────┼───┤
│02│81,677x0.369      │30,139│81,677-30,139 │51,538│
├─┼─────────┼───┼───────┼───┤
│03│51,538x0.369      │19,018│51,538-19,018 │32,520│
├─┼─────────┼───┼───────┼───┤
│04│32,520x0.369      │12,000│32,520-12,000 │20,520│
├─┼─────────┼───┼───────┼───┤
│05│20,520x0.369x4/12 │2,524 │20,520-2,524  │17,996│
├─┴─────────┴───┴───────┴───┤
│說明：                                                │
│一、單位為新臺幣，元以下四捨五入。                    │
│二、採定率遞減法計算折舊。                            │
└───────────────────────────┘